臺灣彰化地方法院民事裁定
109年度監宣字第327號
聲  請  人  巫金水  



相  對  人  陳芝菱  

關  係  人  巫偉立  
            巫偉彥  
            巫偉融  
上列聲請人聲請監護宣告事件，本院裁定如下：
    主  文
一、宣告陳芝菱（女、民國○○年○月○日生、國民身分證統
    一編號：Ｚ○○○○○○○○○號）為受監護宣告之人。
二、選定巫金水（男、民國○○○年○○月○○日生、國民身分證統一
    編號：Ｚ○○○○○○○○○號）為受監護宣告之人之監護人。
三、指定巫偉立（男、民國○○○年○月○○日生、國民身分證
    統一編號：Ｚ○○○○○○○○○號）為會同開具財產清冊
    之人。
四、聲請費用由受監護宣告之人陳芝菱負擔。
    理  由
一、聲請意旨略以：聲請人為相對人之配偶。相對人因失智症，
    領有身心障礙證明（中度、第一類），致現已不能為意思表
    示或受意思表示或不能辨識其意思表示之效果，達監護宣告
    程度。為辦理繼承相關事項，爰依家事事件法第10章、第11
    章規定，請求裁定相對人為受監護宣告之人，選定聲請人為
    相對人之監護人，指定關係人即相對人之子巫偉立為會同開
    具財產清冊之人等語。
二、「對於因精神障礙或其他心智缺陷，致不能為意思表示或受
    意思表示，或不能辨識其意思表示之效果者，法院得因本人
    、配偶、四親等內之親屬、最近一年有同居事實之其他親屬
    、檢察官、主管機關、社會福利機構、輔助人、意定監護受
    任人或其他利害關係人之聲請，為監護之宣告」；「受監護
    宣告之人應置監護人」；「法院為監護之宣告時，應依職權
    就配偶、四親等內之親屬、最近一年有同居事實之其他親屬
    、主管機關、社會福利機構或其他適當之人選定一人或數人
    為監護人，並同時指定會同開具財產清冊之人。法院為前項
    選定及指定前，得命主管機關或社會福利機構進行訪視，提
    出調查報告及建議。監護之聲請人或利害關係人亦得提出相
    關資料或證據，供法院斟酌」；「法院選定監護人時，應依
    受監護宣告之人之最佳利益，優先考量受監護宣告之人之意
    見，審酌一切情狀，並注意下列事項：一、受監護宣告之人
    之身心狀態與生活及財產狀況。二、受監護宣告之人與其配
    偶、子女或其他共同生活之人間之情感狀況。三、監護人之
    職業、經歷、意見及其與受監護宣告之人之利害關係。四、
    法人為監護人時，其事業之種類與內容，法人及其代表人與
    受監護宣告之人之利害關係」。民法第14條第1項、第1110
    條、第1111條、第1111條之1規定，分別定有明文。
三、經查，聲請人主張之內容，業據其提出戶籍謄本、身心障礙
    證明影本等資料為據，本院於鑑定人即衛生福利部彰化醫院
    精神科李景嶽醫師前訊問相對人，並勘驗相對人精神狀況，
    略以：法官在鑑定人面前點呼相對人數聲，相對人有反應，
    可正確回答姓名。相對人坐在椅子上、包著尿布、未氣切、
    未插鼻胃管、四肢健全。法官請相對人行走，相對人誤解意
    思為半蹲，無法正確靈活操作十隻手指，請比「Y」手勢，
    但無法正確比出。法官詢問相對人年齡、生日、婚姻狀況、
    父母姓名、聲請人身分、飲食、鑑定地點、日期、住處等問
    題，相對人均答非所問，近似胡言亂語等情，有本院民國11
    0年3月2日訊問筆錄在卷可稽。鑑定意見亦略以：「4.以往
    病史及現病歷等：...現在病症：...自民國104年(時個案54
    歲)起，個案逐漸出現記憶變差、重覆發問相同問題等症狀
    ，至同年年底其脾氣變差，因此開始被帶至彰化基督教醫院
    神經內科門診就醫。至民國105年(55歲），個案記憶力差之
    狀況更加顯著，此外亦常有易怒情緒、甚至暴力破壞行為，
    經醫院系列檢驗及診察後被告知確定罹患早期失智症，個案
    也無法再繼續工作。自民國105年中起，因個案經常出現暴
    躁易怒、被害想法、及害怕不安等精神症狀...至民國106年
    (56歲)時，個案除已無法再做一般家事，甚至連自身照顧亦
    有困難，個案無法自行正確至廁所如廁、也無法自行沐浴或
    正確穿衣，其肢體動作也變緩慢，因此案夫即退休來全責照
    顧個案。因失智症造成明顯之身心障礙，故於民國106年5月
    間，個案已由健保署核定發予失智症之重大傷病證明；此外
    在民國106年7月間，個案也已經彰化基督教醫院神經内科殘
    障鑑定而領有失智症中度等級之身心障礙證明。自民國108
    年(58歲)起，個案失智症狀更加嚴重，甚至連家人亦會辨識
    錯誤，如果個案有外出、則會完全忽視路上來車或交通號誌
    ...個案之失智症狀依時序持續加劇:目前個案終日在家由案
    夫陪伴照顧，個案肢體僵硬動作緩慢，但尚可自行草率進食
    (需他人備妥食物)；個案無法自行沐浴清潔或穿衣；其步態
    慢且不穩(需人扶持)；個案雖可自行開口言語，但多答非所
    問、或內容鬆散反覆，以致溝通性極差。於鑑定時，個案可
    自行張開雙眼，但表情略稚氣。個案可開口回應，但多答非
    所問、或言談內容鬆散反覆。個案肢體略顯僵硬無力、且有
    輕微抖動，但尚可自行緩慢運動。目前個案有使用尿布」；
    「7.生活狀況及現在身心狀態...精神狀態：(1)意識/溝通
    性：清醒/因多答非所問、或言語內容鬆散反覆，以致溝通
    性極差。(2)記憶力：長短期記憶力均有障礙。(3)定向力：
    對時地人定向均有障礙。(4)計算能力：明顯障礙。(5)理解
    ‧判斷力：差(例如回答自己今年20幾歲、尚未結婚等等)。(
    6)現在性格特徵：退化、稚氣。(7)其他(氣氛‧感情狀態‧幻
    覺‧妄想‧異常行動等)：偶有不適切之微笑。(8)智能檢查．
    心理學檢查：無法配合施測(已領有失智症中度殘障等級之
    證明)」；「8.有關判斷能力判定之意見...不能管理處分自
    己財產...判定的根據：...因明顯呈現有失智症，程度重大
    ，致其認知功能嚴重缺損，無法獨立完成基本生理需求。因
    認知功能缺損以致金錢、數字、是非對錯等概念嚴重缺損，
    是故，亦無法管理與處置個人事務」；「10.鑑定判定及說
    明：【鑑定判定】(1)基於受鑑定人有失智症，其程度重大
    ，不能管理處分自己的財產，回復之可能性低...可為監護
    宣告」等語，有成年監護鑑定書在卷可憑。基上事證，足認
    相對人因上開病症已達不能為意思表示或受意思表示，或不
    能辨識其意思表示效果之程度，是聲請人聲請對相對人為監
    護宣告，為有理由，應予准許。
四、爰依受監護宣告人之最佳利益，審酌聲請人為相對人之配偶
    ，關係人巫偉立為相對人之子，相對人與聲請人共同生活，
    日常生活起居均由聲請人照料處理，關係人巫偉立工作穩定
    ，也較能方便配合協助處理相對人事務，堪認該2人均能盡
    力維護相對人之權益，並給予適切的關心與照顧。聲請人、
    關係人即相對人之子巫偉立、巫偉彥、巫偉融、姊陳莘穎、
    弟陳文森、陳文學等親屬均同意由聲請人擔任相對人之監護
    人、關係人巫偉立擔任會同開具財產清冊之人，有親屬同意
    書、聲請狀、本院訊問筆錄在卷可稽。是本院綜合上情等一
    切情狀，認由聲請人擔任相對人之監護人，另由關係人巫偉
    立擔任會同開具財產清冊之人，應可符合相對人之最佳利益
    ，並較能保障相對人之權益，爰裁定如主文所示。
五、末以，依民法第1113條準用同法第1099條第1項、第1099條
    之1規定，於監護開始時，監護人（即聲請人）對於受監護
    宣告人（即相對人）之財產，應依規定會同開具財產清冊之
    人（即關係人巫偉立），於2個月內開具財產清冊並陳報法
    院，且於財產清冊開具完成並陳報法院前，監護人對於受監
    護人之財產，僅得為管理上必要之行為，附此敘明。
六、依家事事件法第164條第2項，裁定如主文。
中　　華　　民　　國　　110 　年　　5 　　月　　3 　　日
                    家事法庭  法　官  魏志修
以上正本係照原本作成。
如對本裁定抗告，須於裁定送達後10日內向本院提出抗告狀（須
附繕本），並繳納抗告費新臺幣1千元。
中　　華　　民　　國　　110 　年　　5 　　月　　3 　　日
                              書記官  陳秀香

備註：本案確定後本院將依職權發給「確定證明書」，須持本裁
      定及「確定證明書」，始可辦理戶籍登記。